【裁判字號】    94,交易,633
【裁判日期】    950421
【裁判案由】    公共危險
【裁判全文】
臺灣臺北地方法院刑事判決             94年度交易字第633號
公  訴  人  臺灣臺北地方法院檢察署檢察官
被      告  丙○○
上列被告因公共危險案件，經檢察官聲請簡易判決處刑（94年度
偵字第19211號），本院認為不宜，改用通常程序審理，判決如
下：
    主  文
丙○○無罪。
    理  由
一、聲請簡易判決處刑意旨略以：被告丙○○明知酒後駕車易生
    危險，竟於民國94年9月28日晚間8時許，在台北縣深坑鄉所
    任職之公司內與同事飲用啤酒後，已達於不能安全駕駛動力
    交通工具之狀態後，仍駕駛9315-EB號自用小客車上路，於
    當日晚間10時50分許，行經臺北市○○區○○路344號前停
    車時，因倒車不慎與甲○○駕駛車號T6-1528號自小貨車發
    生擦撞（毀損部分未據告訴），為警據報到場處理交通事故
    時，發現其有酒味，經檢測其呼氣酒精濃度達每公升0.55毫
    克，始悉上情，因認被告涉犯刑法第185條之3之公共危險罪
    嫌。
二、公訴人認被告丙○○涉有前開罪嫌，無非係以：被告於警詢
    中坦承不諱、證人甲○○於警詢中之證述，及台北市政府警
    察局舉發違反道路交通管理事件通知單、呼氣酒精濃度測試
    紀錄、刑法第185條之3案件觀察紀錄表、道路交通事故調查
    報告表、補充資料表、交通事故談話記錄表、照片等，為其
    主要論據。訊據被告固不否認當日在公司飲酒之事實，惟堅
    決否認有何酒後駕車之公共危險犯行，辯稱：酒後係電請女
    友乙○○前往公司駕車載送伊回家，伊則坐在前方乘客座位
    ，嗣車停妥路邊後，女友將汽車方向盤上鎖後，車未熄火並
    排放N檔，將伊留在車上，獨自下車至伊住處欲叫人幫忙把
    伊抬回家，伊在車上覺得很悶，乃起身欲調整空調，未料觸
    碰排檔桿釋放鈕，致該車往後倒退撞擊他車，他車駕駛下車
    敲車窗，聽有敲擊車窗玻璃聲，乃直覺伸腳跨入駕駛座並將
    車窗搖下，迨警方到場，始從駕駛座下車，伊並未駕車等語
    。
三、按犯罪事實應依證據認定之，無證據不得認定犯罪事實；不
    能證明被告犯罪者，應諭知無罪之判決，刑事訴訟法第154
    條第2 項及第301 條第1 項，分別定有明文。次按認定不利
    於被告之事實，須依積極證據，苟積極證據不足為不利於被
    告事實之認定時，即應為有利於被告之認定，更不必有何有
    利之證據；又事實之認定，應憑證據，如未能發現相當證據
    ，或證據不足以證明，自不能以推測或擬制之方法，以為裁
    判基礎。而刑事訴訟法上所謂認定犯罪事實之積極證據，係
    指適合於被告犯罪事實之認定之積極證據而言，雖不以直接
    證據為限，間接證據亦包括在內；然而無論直接或間接證據
    ，其為訴訟上之證明，須於通常一般之人均不致有所懷疑，
    而得確信其為真實之程度者，始得據為有罪之認定，倘其證
    明尚未達到此一程度，而有合理之懷疑存在時，致使無從形
    成有罪之確信，根據「罪證有疑，利於被告」之證據法則，
    即不得遽為不利被告之認定（最高法院30年上字第816 號、
    29年上字第3105號、30年上字第1831號、40年台上字第86號
    及76年台上字第4986號判例意旨參照）。
四、經查：
  (一)被告於肇事後經警於94年9月29日凌晨0時5分製作交通事故
    談話紀錄表，供稱：「肇事前，我朋友駕駛9315-EB自小客
    把我載到永吉路東向西344號前（84號）停車格旁的黃線上
    臨停，當時我坐在駕駛座旁的副駕駛座上，車上只有我一人
    ，當時有沒有到駕駛座上我也不知道，我有沒有倒車也不知
    道，我有沒有與T6-1528自小客碰撞到我也不知道，是警察
    來叫我時，我是從駕駛座出來，我不知道發生車禍，因為我
    喝過酒」（見偵卷第19頁），嗣於同日凌晨2時30分許警詢
    中亦僅供稱：「當日在台北縣深坑鄉任職公司內與同事飲酒
    後，由王姓女友代駕車送我返家，至永吉路344號前將車停
    放路旁，方向盤上防盜鎖，下車通知我家人扛我上樓，我則
    留在車上客座休息，嗣因車內悶熱想調整空調時，不慎押到
    排檔桿，導致車輛後退碰到對方車輛」等語（見偵卷第8至9
    頁），始終未曾坦承酒後從深坑公司駕車返回永吉路住處，
    反而均稱係由友人代為駕車送伊回家，公訴人指被告於警詢
    中自白酒後駕車之公共危險犯行，顯有誤會。
  (二)被告於上開時間在台北縣深坑鄉公司飲酒後，電請女友乙○○趕赴深坑代為駕駛上開自小客車載送其返回台北市○○路
    住處之事實，業據證人乙○○於本院審理中證述在卷（見本
    院95年3月3日審判筆錄），核與被告上開辯解亦相符合；又
    當日負責駕車之乙○○將上開自小客車停妥被告住處附近路
    旁黃線臨時停車後，乃下車至被告住處叫人幫忙扶助，亦經
    證人乙○○證述在卷，即證人甲○○亦於本院審理中證述：
    「碰撞發生後，有看到被告父母親及女友等語（見本院95年
    3月29日審判筆錄），參以被告於肇事後1個小時即95年9月
    28日晚間11時59分經員警檢測其呼氣酒精濃度仍高達0.55毫
    克，及被告酒後尚須由女友通知家人攙扶回家之身體狀況，
    從飲畢結束之晚間10時許至發生碰撞前之10時50分許，以台
    北縣市境內交通狀況，當時人車應非稀少，豈有可能從台北
    縣深坑駕車至台北市○○區○○路長達50分鐘途中而不肇事
    ，遑論被告焉能將該車停妥路邊黃線臨時停車，此有台北市
    政府警察局信義分局交通分隊A3類道路交通事故調查報告表
    及現場採證照片可佐，是被告所辯並未酒後從公司駕車返家
    ，應非子虛。
  (三)又被告於警詢、偵查及本院審理中堅稱：「王女將伊留在車
    上休息，因不耐車內悶熱欲調整空調，不慎碰觸之排檔桿，
    導致車輛後退發生碰撞」等語，證人乙○○於本院審理中復
    證稱：「抵達被告住處後，繞了1圈找不到停車位，就先將
    車停放黃線，我叫他不起，車未熄火，以柺杖鎖將方向盤鎖
    住，下車去被告住處找人幫忙將被告抬回家」，而卷附警方
    採證相片亦顯示上開自小客車方向盤上確有被告所述之柺杖
    鎖，可見乙○○在下車前確已使用卷附照片所示柺杖鎖將方
    向盤鎖住。又上開自小客車為臺灣本田股份有限公司94 年4
    月出廠之ACCORD2.0轎車，若駕駛人欲自空檔（N檔）排入倒
    車檔（R）時，必須按下排檔桿上之釋放紐，始可完成換檔
    之動作；駕駛人如未踩下煞車，並不影響換檔動作完成，亦
    有該公司95年1月17日服技字第6001號函足稽，被告辯稱在
    酒醉狀態下不慎碰觸排檔桿上釋放紐導致車輛呈倒車狀態，
    即非全然無稽。
  (四)公訴人雖認被告係為將車駛入後方停車格，始坐上駕駛座將
    車倒車而發生碰撞，惟卷內並無任何積極證據可資證明被告
    係為將車停入停車格內而倒車，要係片面臆測之詞，不足採
    信，遑論上開自小客車方向盤已遭被告女友以柺杖鎖鎖住，
    有上開照片為證，在方向盤上鎖情形下，被告如何為駕駛行
    為，實堪斟酌，衡情非無疑義。又公訴人以被告體型重碩，
    其女友乙○○身型瘦小，豈能從前方乘客座跨坐駕駛座，就
    此被告辯稱：「當時告訴人敲車門，我先左腳跨入駕駛座，
    身體再移入駕駛座，再來是右腳要跨入駕駛座，卻碰到方向
    盤，乃將座椅向後調整，接著開窗」等語（見本院95年3月
    29 日審判筆錄），證人甲○○亦於本院審理中結證：「發
    生碰撞後，立即下車敲對方車窗，但該車車窗並未搖下，該
    車車窗很黑，看不到車內狀況，迨3、4分鐘後，被告始坐在
    駕駛座上開啟車窗，我對被告稱其車撞到我車，但被告沒說
    什麼，又將車窗關閉」，可見在發生碰撞至被告開啟駕駛座
    旁車窗，約莫有3、4分鐘空檔，證人甲○○並未能察覺車內
    有何動作。再證人甲○○雖於偵查中復稱：「碰撞後該車駕
    駛人為被告，由駕駛座下車查看」云云，惟於本院審理中經
    審判長提示筆錄後則稱：「我當時不是這樣說，警察來後，
    被告才從駕駛坐下車，在警察來之前，他只有把車窗搖下，
    然後不理我再將車窗搖上」等語（見本院上開審判筆錄），
    經核與被告於交通事故談話紀錄表供稱：「是警察來叫我時
    ，我從駕駛座出來」乙情亦屬相符，則被告在碰撞後3、4分
    鐘內始從乘客座移至駕駛座，並非毫無可能。又據證人甲○○證述：「發生碰撞後，並未看見車輛搖晃」等語，公訴人
    據以質疑被告身型壯碩，在車內移動，車輛豈無晃動跡象，
    惟上開自小客車本屬中大型轎車，被告在車內移動而未致證
    人甲○○察覺車輛晃動，可能係該車避震系統良好而未發生
    晃動，甚或證人甲○○駕車深夜突遭他車撞擊，未能細微觀
    察車況，此可從證人甲○○並未注意上開自小客車內方向盤
    有無上鎖、車外倒車燈有無變換等情窺探得悉，究不能執此
    認定被告上開所辯不實。公訴人另以甲○○既係敲駕駛車座
    位旁車窗，被告若非坐在駕駛座上，何以要大費周章變換座
    位，然被告當時酒醉情況，可從事故發生後1小時所測得酒
    測值仍已達移送刑案偵辦標準，及證人甲○○所描述敲車窗
    後被告開啟又緊閉車窗反應觀察，被告酒醉情形當非一般人
    於正常狀態所能比擬，既查無積極證據證明被告所辯不實，
    根據「罪證有疑，利於被告」之法則，即應對被告為有利之
    認定，而不得僅以被告於事故發生後3、4分鐘始從駕駛座搖
    下車窗，及警察趕赴現場處理後從駕駛座下車之事實，遽認
    被告有何酒後駕車之犯行。
五、綜上所述，本件被告觸碰排檔桿釋放紐導致車輛在臺北市○○路東向西344號前倒車撞擊他車，既查無積極證據足認其
    係刻意之駕駛行為，諒係不慎碰觸所致，自不該當刑法第
    185條之3之構成要件。此外，復查無其他積極證據足認被告
    有何酒醉駕車之公共危險犯行，不能證明被告犯罪，揆諸前
    開法條及判例說明，應依法諭知無罪之判決。
據上論斷，應依刑事訴訟法第452條、第301條第1項，判決如主
文。
本案經檢察官方伯勳到庭執行職務
中    華    民    國    95    年    4     月    21    日
                     交通法庭   審判長法  官  李英豪
                                      法  官  張永宏
                                      法  官  胡宏文
以上正本證明與原本無異。
如不服本判決，應於判決送達後10日內向本院提出上訴狀（應抄
附繕本）。告訴人或被害人如對於本判決不服者，應具備理由請
求檢察官上訴，其上訴期間之計算係以檢察官收受判決正本之日
期為準。
                                      書記官  劉穗筠
中    華    民    國    95    年    4     月    27    日


司法院資訊處製作；財團法人民間司法改革基金會備份。
